臺灣彰化地方法院民事判決
110年度訴字第923號
原      告  社團法人彰化縣鹿港鎮新厝社區發展協會

法定代理人  郭萬留  
訴訟代理人  廖學能律師
            羅閎逸律師
被      告  郭耀斌  
            林淑鑾  
            施文亮  
上列當事人間請求債務人異議之訴事件，本院於民國111年10月1
3日言詞辯論終結，判決如下：
    主      文
本院110年度司執字第32867號拆屋還地等強制執行事件於超過附
表一、二所示「得執行範圍」之執行程序應予撤銷。
原告其餘之訴駁回。
訴訟費用由被告負擔56%，餘由原告負擔。
    事實及理由
一、原告主張：
　㈠被告向原告起訴請求拆屋還地等，經本院109年度訴字第350
    號於民國110年4月14日判決原告應拆除坐落彰化縣○○鎮○○段
    000地號土地（下稱系爭土地）上如彰化縣鹿港地政事務所1
    09年5月18日鹿土測字第644號土地複丈成果圖所示編號1、2
    、3、4、5、6、7、8等土地上之樹木、編號C部分面積179.2
    3平方公尺土地上之草皮、植栽（樹叢）及溜滑梯、編號B部
    分面積65.85平方公尺土地上之增建建物，以及編號丁部分
    面積13.82平方公尺、編號甲面積1.22平方公尺、編號乙面
    積5.89平方公尺、編號丙面積1.21平方公尺土地上之雨遮、
    編號A部分面積282.61平方公尺土地上之建物，及給付不當
    得利予被告，於110年6月15日判決確定，被告持上開判決及
    確定證明書聲請對於原告強制執行（本院110年度司執字第3
    2867號拆屋還地等強制執行事件）。
　㈡被告郭耀斌前就兩造共有之系爭土地及同段794地號、面積2,
    139平方公尺土地起訴請求合併分割，經本院107年度訴字第
    238號分割共有物事件於110年7月30日判決分割，於110年9
    月13日判決確定。原告分得分割共有物判決附圖編號F；訴
    外人陳泂禹、陳錫建、陳明仁、陳雪娥、陳淑玲、陳亭均、
    陳亭圩（下稱陳泂禹等7人）分得編號F1，並繼續維持共有
    ；原告法定代理人郭萬留分得編號F2；訴外人施進財、施進
    發、施明輝（下稱施進財等3人）分得編號B1，並繼續維持
    共有；編號K為道路；被告林淑鑾分得編號A、A1、A3、A5部
    分，郭耀斌分得編號D、D1部分，施文亮分得編號J部分。依
    判決結果，原告所有前開地上物或建築物僅少部分占用林淑
    鑾分得編號A土地、郭耀斌分得編號D1部分土地及施文亮分
    得編號J部分土地。訴外人陳泂禹等7人、施進財等3人與郭
    萬留（即原告法定代理人）均同意原告所有前開地上物與建
    築物，繼續占有使用編號F1、F2及B1等土地。
　㈢系爭土地經判決分割，已消滅共有關係，被告本於系爭土地
    共有人之物上請求權而對原告請求拆屋還地之權利即歸於消
    滅。又原告所有地上物或建築物並非當然全部占有使用被告
    分得之土地，且原告已取得分割後土地所有權人之同意，原
    告繼續使用編號F、F1、F2、B1，於法有據。另原告所有建
    物係合法建物，若予拆除對經濟損害甚鉅，而前揭分割共有
    物訴訟之當事人，除兩造外，尚有其他共有人，合計之應有
    部分已超過被告3人甚多，該訴訟定讞後，或可避免拆屋還
    地所致之鉅大損害。
　㈣彰化縣鹿港地政事務所111年7月15日土地複丈成果圖所示編
    號G為活動中心雨遮、H為活動中心主建築物、I為鐵皮磚造
    建物、J為鐵皮磚造建築物之雨遮，上開建物雖占用分割前
    系爭土地，惟系爭土地已經判決分割確定並登記完成，系爭
    土地分割為793-1至793-19地號土地，是被告於執行程序聲
    請拆除前開建築物全部（含雨遮與附屬建物），顯然沒有理
    由。又上開土地複丈成果圖所示編號G-1、H-1係坐落於793-
    15地號土地，所有權人為原告，故被告聲請拆除編號G-1、H
    -1無理由。編號H-2係坐落於793-16地號土地，所有權人為
    陳泂禹等人，被告並非所有權人，此外陳泂禹等人均同意活
    動中心繼續占有使用793-16地號土地，故被告聲請拆除編號
    H-2無理由。編號H-3係坐落於793-17地號土地，所有權人為
    郭萬留即原告法定代理人，郭萬留同意活動中心繼續占有使
    用793-17地號土地，故被告請求拆除編號H-3無理由。編號H
    -4、I-1、J-1係坐落於793-18地號土地，所有權人為施進財
    等人，被告並非所有權人，應由施進財等人就拆除與否表示
    意見，被告既非793-18地號土地所有權人，其無權請求拆除
    編號H-4、I-1、J-1部分。編號G-2、G-3、G-4、H-5、I-2、
    J-2係坐落於793-10地號土地，此部分為兩造共有之道路土
    地，在不影響活動中心主體結構安全的前提下，依被告之聲
    請，拆除部分活動中心之雨遮或附屬的鐵皮磚造建物及雨遮
    。編號I-3係坐落於793-12地號土地，所有權人為郭耀斌，
    但面積僅0.23平方公尺，請依法判決有無拆除必要。編號I-
    4、J-3係坐落793-13地號土地，所有權人為施文亮，面積僅
    分別為2.61、2.00平方公尺，請依法判決有無拆除必要。
　㈤本件原告有足以排除強制執行程序之權利存在，爰依強制執
    行法第14條第2項規定提起債務人異議之訴，請求撤銷本院1
    10年度司執字第32867號拆屋還地等強制執行事件之執行程
    序等語。並聲明：本院110年度司執字第32867號拆屋還地等
    強制執行事件，對原告所為之強制執行程序，應予撤銷。
二、被告方面：
  ㈠被告郭耀斌答辯：拆屋還地事件已經判決確定，原告一直拖
    延不拆。分割共有物事件方案圖編號K、K1部分道路上也有
    原告所有建物等語。並聲明：原告之訴駁回。
  ㈡被告林淑鑾答辯：原告說分割方案編號F1、F2、B1等土地有
    提供無償使用，並未提出同意書。伊分到的土地上有一部分
    有原告之建物，原告建築物很多在道路上，影響分割共有物
    事件方案圖編號I、H、B1、J、D1及部分A5之使用，仍應拆
    除，否則土地無法活用，後面部分都沒有道路可以通行等語
    。並聲明：原告之訴駁回。
　㈢被告施文亮答辯：分割共有物事件已經判決確定，活動中心
    有一部分在伊分到的土地上，如果沒有拆屋還地，土地上一
    些道路及設施都無法行走等語。並聲明：原告之訴駁回。
三、得心證之理由：
　㈠按執行名義成立後，如有消滅或妨礙債權人請求之事由發生
    ，債務人得於強制執行程序終結前，向執行法院對債權人提
    起異議之訴。強制執行法第14條第1項定有明文。又共有物
    之分割，經分割形成判決確定者，即生共有關係終止及各自
    取得分得部分所有權之效力（最高法院51年台上字第2641號
    判例意旨參照）。查被告起訴請求拆屋還地等事件，經本院
    109年度訴字第350號（下稱拆屋還地等事件）於110年4月14
    日判決被告拆屋還地及給付不當得利，於110年6月15日判決
    確定後，被告持上開判決及確定證明書聲請對於原告強制執
    行（本院110年度司執字第32867號拆屋還地等強制執行事件
    ），執行程序尚未終結。系爭土地經本院107年度訴字第238
    號分割共有物事件（下稱分割共有物事件）於110年7月30日
    判決與同段794地號土地合併分割，於110年9月13日判決確
    定等事實，業經本院調取上開事件卷宗查明屬實，並有分割
    共有物判決及確定證明書（見本院卷第27-57、139頁）、拆
    屋還地等事件判決及確定證明書（見本院卷第251-273頁）
    可稽。是原告主張執行名義成立後，有消滅債權人請求之事
    由發生，依強制執行法第14條第1項規定提起債務人異議之
    訴，應屬有據。
　㈡查拆屋還地等事件判決主文第1、2項為「被告（即本件原告
    ）應將坐落彰化縣○○鎮○○段000地號土地上，如附圖（即彰
    化縣鹿港地政事務所109年5月18日鹿土測字第644號土地複
    丈成果圖）所示編號1、2、3、4、5、6、7、8等土地上之樹
    木移除，編號C部分面積179.23平方公尺土地上之草皮、植
    栽（樹叢）及溜滑梯移除，編號B部分面積65.85平方公尺土
    地上之增建建物，以及編號丁部分面積13.82平方公尺、編
    號甲面積1.22平方公尺、編號乙面積5.89平方公尺、編號丙
    面積1.21平方公尺土地上之雨遮均拆除，並將上開土地返還
    原告（即本件被告）及其他共有人。」、「被告（即本件原
    告）應將坐落彰化縣○○鎮○○段000地號土地上，如附圖（即
    彰化縣鹿港地政事務所109年5月18日鹿土測字第644號土地
    複丈成果圖）所示編號A部分面積282.61平方公尺土地上之
    建物拆除，並將上開土地返還原告（即本件被告）郭耀斌、
    林淑鑾及其他共有人。」。上開建物及地上物經本院囑託地
    政機關套繪在分割共有物判決所採方案之位置如彰化縣鹿港
    地政事務所111年3月4日複丈成果圖（下稱附圖一，其中編
    號A-1含占用系爭土地及794地號土地，應以拆屋還地等事件
    判決所列在系爭土地上面積179.3平方公尺為準，另編號⑤部
    分在郭耀斌取得之土地上）。又系爭土地及同段794地號土
    地已完成分割共有物登記，有彰化縣鹿港地政事務所111年4
    月20日鹿地一字第1110002268號函可稽（見本院卷第189頁
    ），各筆土地之地上物位置如彰化縣鹿港地政事務所111年7
    月15日複丈成果圖所示（下稱附圖二）。則系爭土地判決分
    割後已非全為共有，且原告主張訴外人陳泂禹等7人、施進
    財等3人與郭萬留均同意原告所有前開建物繼續占有使用附
    圖一編號F1、F2及B1等土地，業據原告提出同意書為證（見
    本院第79頁）。故原告於分割共有物判決確定後，應拆除及
    返還土地之範圍為附表一所示被告取得之土地及道路上之地
    上物。
　㈢末查，拆屋還地等事件判決主文第3、4、5項命原告給付之不
    當得利為「被告（即本件原告）應給付原告（即本件被告）
    郭耀斌新台幣（下同）1,191元，及自109年4月1日起至返還
    第一、二項所示土地之日止，按月給付20元。」、「被告（
    即本件原告）應給付原告（即本件被告）林淑鑾9,113元，
    及自109年4月1日起至返還第一、二項所示土地之日止，按
    月給付496元。」、「被告（即本件原告）應給付原告（即
    本件被告）施文亮2,316元，及自109年4月1日起至返還第一
    項所示土地之日止，按月給付39元。」，惟系爭土地已於11
    0年9月13日判決分割確定，故在此之後應以被告取得之土地
    遭原告占用之範圍，按系爭土地申報地價每平方公尺520元
    之年息4%計算不當得利金額。又依分割共有物判決，被告林
    淑鑾、郭耀斌、施文亮就道路部分取得之應有部分分別為69
    880分之32929、69880分之4692、69880分之3050。則①被告
    林淑鑾依附表一編號1面積179.23平方公尺×520元×4%=每年3
    ,728元（元以下四捨五入，下同）；編號4面積共110.25平
    方公尺×520元×4%×69880分之32929=每年1,081元。應按月給
    付不當得利401元（3,728元+1,081元÷12個月=401元）。②被
    告郭耀斌依附表一編號2面積0.23平方公尺×520元×4%=每年5
    元；編號4面積共110.25平方公尺×520元×4%×69880分之4692
    =每年154元。應按月給付不當得利17元（5元+154元÷12個月
    =13元）。③被告施文亮依附表一編號3面積4.61平方公尺×52
    0元×4%=每年96元；編號4⑵面積共58.86平方公×520元×4%×69
    880分之3050=每年53元。應按月應給付不當得利12元（96元
    +53元÷12個月=12元）。
　㈣綜上所述，原告提起債務人異議之訴，請求撤銷超過附表一
    、二所示「得執行範圍」部分，為有理由，應予准許，逾此
    範圍之請求，為無理由，應予駁回。　
四、本件事證已臻明確，兩造其餘攻擊防禦方法及舉證，核與判
     決結果無影響，無庸論述，併此敘明。
五、訴訟費用負擔之依據：民事訴訟法第79條、第85條第1項前
    段。 
中　　華　　民　　國　　111 　年　　11　　月　　3 　　日
                  民事第三庭    法　官　羅秀緞
以上正本係照原本作成。
如對判決上訴，應於判決送達後20日內向本院提出上訴狀。如委
任律師提起上訴者，應一併繳納上訴審裁判費。
中　　華　　民　　國　　111 　年　　11　　月　　3 　　日
                                書記官　卓俊杰
　　
附表一（拆屋還地部分）　　 
編號 被告分割後取得土地有地上物範圍 得執行範圍  1 附圖一編號A-1(793地號土地)面積179.23平方公尺（即圖二編號編號A部分不含占用原794地號土地部分)　 原告應將附圖一編號A-1（即附圖二編號A）部分面積179.23平方公尺之草皮、植栽（樹叢）及溜滑梯移除，將上開土地返還被告林淑鑾。  2 附圖一編號D1-1（即附圖二編號I3）面積0.23平方公尺地上物及編號⑤樹木 原告應將附圖一編號D1-1（即附圖二編號I3）部分面積0.23平方公尺之增建建物拆除，及將附圖一編號⑤之樹木移除，將上開土地返還被告郭耀斌。  3 附圖一編號J1(即附圖二編號I-4）面積2.61平方公尺、J2(即附圖二編號J-3）面積2平方公尺地上物及編號⑥⑦樹木 原告應將附圖一編號J1(即附圖二編號I-4）面積2.61平方公尺增建建物、J2(即附圖二編號J-3）面積2平方公尺雨遮拆除，及將附圖一編號⑥⑦之樹木移除，將上開土地返還被告施文亮。  4 附圖一編號K-1、K-2、K-3、K-4、K-5、K-6地上物（即附圖二編號H-5、I-2、J-2、G-2、G-3、G-4）地上物 ⑴原告應將附圖一編號K-1（即附圖二編號H-5）面積51.39平方公尺之建物拆除，將上開土地返還被告郭耀斌、林淑鑾及其他共有人。   ⑵原告應將附圖一編號K-2面積42.08平方公尺增建建物、K-3面積9.55平方公尺雨遮、K-4面積0.13平方公尺雨遮、K-5面積5.89平方公尺雨遮、K-6面積1.21平方公尺雨遮（即附圖二編號I-2、J-2、G-2、G-3、G-4）拆除，將上開土地返還被告及其他共有人。 

附表二（不當得利部分）
編號 得執行範圍  1 原告應給付郭耀斌1,191元，及自109年4月1日起至110年9月12日止按月給付20元，並自110年9月13日起至返還附表一編號2、4所示土地之日止，按月給付13元。  2 原告應給付林淑鑾9,113元，及自109年4月1日起至110年9月12日止按月給付496元，並自110年9月13日起至返還附表一編號1、4所示土地之日止，按月給付401元。  3 原告應給付施文亮2,316元，及自109年4月1日起至110年9月12日止按月給付39元，並自110年9月13日起至返還附表一編號3、4⑵所示土地之日止，按月給付12元。